【裁判字號】    98,易,409
【裁判日期】    990105
【裁判案由】    妨害名譽
【裁判全文】
臺灣宜蘭地方法院刑事判決               98年度易字第353號
公  訴  人  臺灣宜蘭地方法院檢察署檢察官
被      告  甲○○
上列被告因傷害等案件，經檢察官提起公訴（98年度偵字第1785
號）及追加起訴（臺灣宜蘭地方法院檢察署：98年度偵字第3210
號），本院判決如下：
    主  文
甲○○犯傷害罪，處拘役肆拾日，如易科罰金，以新臺幣壹仟元
折算壹日。未扣案之鋤頭柄壹支沒收。又犯公然侮辱罪，處罰金
新臺幣參仟元，如易服勞役，以新臺幣壹仟元折算壹日。
    犯 罪 事 實
一、甲○○因乙○○與張瑞欽於民國98年3月26日下午2時許，前
    往其位於宜蘭縣五結鄉○○路53之2號之住處稽查是否有私
    接聯禾有限公司頻道之事而與乙○○發生口角爭執（乙○○
    涉犯公然侮辱部分業經本院判決在案），甲○○竟基於公然
    侮辱之犯意，在該住處外之公眾得以共見共聞之場所，以「
    幹你娘雞巴」等足以貶低他人人格評價之不堪入耳用語辱罵
    乙○○，復另基於傷害之犯意，持其所有之鋤頭柄揮打乙○
    ○之左小腿等處，乙○○因此受有左側腓骨骨折及左手挫傷
    之傷害，後因附近鄰人聽聞爭吵聲而報警，經警到場而循線
    查悉上情。
二、案經被害人乙○○訴由宜蘭縣政府警察局羅東分局報請臺灣
    宜蘭地方法院檢察署檢察官偵查起訴及乙○○訴請臺灣宜蘭
    地方法院檢察署檢察官偵查後追加起訴。
    理  由
壹、證據能力部分：
    按被告以外之人於審判外之言詞或書面陳述，除法律有規定
    者外，不得作為證據，刑事訴訟法第159條第1項定有明文。
    查本件證人張瑞欽、乙○○於警詢之供述，雖屬被告以外之
    人於審判外之陳述，惟被告甲○○於本院調查證據時，已知
    有同法第159條第1項不得為證據之情形，而未於言詞辯論終
    結前聲明異議，依同法第159條之5第2項之規定，視為有同
    條第1項之同意，本院審酌上開證人之言詞陳述作成時之情
    況，認為適當，爰依同法第159條之5第1項之規定認有證據
    能力，合先敘明。
貳、實體部分：
一、訊據被告固坦認有持鋤頭柄揮打告訴人乙○○等情不諱，惟
    矢口否認有何傷害之犯意及公然侮辱之犯行，辯稱：傷害的
    部分我們是互相毆打，我只是順著他的話說，不是要罵他云
    云。經查，上開犯罪事實，業據告訴人乙○○前於警詢及偵
    查中指述甚詳，並經證人張瑞欽、盧曾素芽、林胡適、楊青
    益於偵查中證述明確，且有羅東聖母醫院診斷證明書在卷可
    稽，自堪信為真實。至被告雖辯稱其並無傷害之犯意及公然
    侮辱之犯行云云，然依證人張瑞欽於偵查中證稱：「甲○○
    跟乙○○互罵三字經，我就把乙○○推到我們機車停放處，
    甲○○又過來叫我們不要走，乙○○就回他是怎樣，甲○○
    說好膽不要走，我就叫乙○○不要理他，我們騎上機車迴轉
    要離開時，甲○○的兒子就回來，他的機車擋住我們的出路
    ，甲○○就跑回家拿出鋤頭柄打乙○○的小腿，又敲了乙○
    ○的頭。在互罵三字經時大部分的鄰居有出來看，是在要走
    到機車停放處之前，因為當時甲○○跟乙○○開始罵三字經
    了」等語明確（見98年度調偵字第83號卷第10-11頁筆錄）
    ，核與證人即被告之鄰居盧曾素芽於偵查中證稱：「我看到
    有二個年輕人和甲○○站在鐵門外種花的地方在爭論，那個
    年輕人說如果有接電視就要承認，賊、如果有看就把錢繳一
    繳，也有罵三字經，甲○○也有罵三字經，甲○○跟該名年
    輕人在互罵，後來越罵越大聲我就進到我家了」等語相符（
    見同偵卷第11-12頁筆錄），故依證人張瑞欽、盧曾素芽之
    證述可知被告確有在其住處外之公眾得以共見共聞之場所辱
    罵告訴人乙○○無誤。且依告訴人當日即至羅東聖母醫院驗
    傷之傷勢所示，亦核與告訴人前開指述及證人張瑞欽證述告
    訴人遭被告毆打之情節相符，故被告亦有持鋤頭柄揮打告訴
    人乙○○致其受有左側腓骨骨折及左手挫傷之傷害無訛，從
    而被告前開辯解，實屬無據。綜上所述，本件事證明確，被
    告傷害及公然侮辱之犯行均堪以認定，均應依法論科。
二、核被告所為，分別係犯刑法第309條第1項之公然侮辱罪及同
    法第277條第1項之傷害罪。被告所犯上開2罪，犯意各別，
    行為互殊，應分論併罰。爰審酌被告與告訴人因細故爭執即
    公然辱罵他人並傷害他人身體，其犯罪之動機、手段，造成
    告訴人人格尊嚴受有損害及身體受有傷害，及其犯後態度等
    一切情狀，分別量處如主文所示之刑，並分別諭知易科罰金
    及罰金易服勞役之折算標準。至被告傷害告訴人所持用之鋤
    頭柄1支，為被告所有供其犯罪所用之物，此業經被告供陳
    在卷，雖未扣案，不能證明業已滅失，應依刑法第38條第1
    項第2款之規定，宣告沒收之。
據上論斷，應依刑事訴訟法第299條第1項前段，刑法第277條第
1項、第309條第1項、第41條第1項前段、第42條第3項、第38條
第1項第2款，刑法施行法第1條之1第1項、第2項前段，判決如主
文。
本案經檢察官張立言到庭執行職務。
中    華    民    國    99    年     1    月     5    日
                  刑事第三庭法  官  鄭貽馨
以上正本證明與原本無異。
如不服本判決應於收受送達後十日內向本院提出上訴書狀，並應
敘述具體理由；其未敘述上述理由者，應於上訴期間屆滿後二十
日內向本院補提理由書(均須按他造當事人之人數附繕本)「切勿
逕送上級法院」。
                            書記官  高雪琴
中    華    民    國    99    年    1     月    5     日
附錄本案論罪科刑法條全文：
中華民國刑法第277條第1項
傷害人之身體或健康者，處 3 年以下有期徒刑、拘役或 1 千元
以下罰金。
中華民國刑法第309條第1項
公然侮辱人者，處拘役或 3 百元以下罰金。

司法院資訊處製作；財團法人民間司法改革基金會備份。
